【裁判字號】    98,金,7
【裁判日期】    981104
【裁判案由】    損害賠償
【裁判全文】
臺灣臺北地方法院民事判決                 98年度金字第7號
原      告  乙○○
訴訟代理人  王建智律師
複代理人    蔡家瑋律師
被      告  日盛期貨股份有限公司
法定代理人  甲○○
訴訟代理人  丙○○
被      告  日盛證券股份有限公司
法定代理人  戊○○
訴訟代理人  丁○○
上列當事人間請求損害賠償事件，本院於民國九十八年十月十四
日辯論終結，判決如下：
    主    文
原告之訴及其假執行之聲請均駁回。
訴訟費用由原告負擔。
    事實及理由
甲、程序方面：
一、本件依兩造間開戶申請書聲明事項、受託契約第二十四條第
    六項，雙方合意以本院為第一審管轄法院，依民事訴訟法第
    二十四條規定，本院自有管轄權。
二、被告日盛證券股份有限公司法定代理人於本院審理中代理權
    消滅，業經法定代理人戊○○具狀聲明承受訴訟。
乙、實體方面：
一、原告部分
（一）聲明：
    １被告日盛期貨股份有限公司應給付原告新臺幣（下同）一
      百零二萬八千元，及自起訴狀繕本送達被告之翌日起至清
      償日止，按週年利率百分之五計算之利息。
    ２被告日盛證券股份有限公司應給付原告一百零二萬八千元
      ，及自起訴狀繕本送達被告之翌日起至清償日止，按週年
      利率百分之五計算之利息。
    ３前二項被告任一為給付，其餘被告於該給付範圍內同免給
      付義務。
    ４願供擔保請准宣告假執行。
（二）原告起訴主張：
    １原告於民國九十七年三月二十日與被告日盛期貨股份有限
      公司訂立期貨交易委託契約，約定由原告委託被告日盛期
      貨股份有限公司在期貨交易所內從事期貨交易，並開立期
      貨帳戶，原告授權被告日盛期貨股份有限公司擔任其經紀
      人，依據原告之指示買賣期貨合約、選擇權合約或期貨選
      擇權合約，雙方之聯繫方式，由被告日盛期貨股份有限公
      司將告知事項以口頭通知或書面及其他方式送達原告，被
      告日盛期貨股份有限公司在接受原告之交易指令後，應以
      期貨商管理規則第三十八條之規定至各期貨交易所進行期
      貨交易及後續結算交割事宜，並以被告日盛證券股份有限
      公司為被告日盛期貨股份有限公司之期貨交易輔助人。
    ２原告為期貨交易新手，開戶時即要求被告公司營業員邵美
      玲詳為告知交易時各項情況，以利原告判斷買入賣出之時
      機。九十七年三月二十四日，原告撥打電話予被告公司營
      業員邵美玲，指示買進十五口臺灣證券交易所發行量加權
      股價指數期貨（代碼ＴＸ，以下簡稱台指期貨）多單，價
      位為八八一０，俟邵美玲電話通知成交，原告乃就此十五
      口台指期貨指示以八七八七價位掛停損賣單一星期。翌日
      上午九時許，原告發覺臺灣股價指數上漲至八八六五點，
      已有獲利，遂撥打電話指示邵美玲賣出十五口台指期貨，
      未久邵美玲電話告知原告成功賣出十五口台指期貨，其中
      十二口成交價為八八六二，其餘三口成交價為八八六一，
      原告在臺灣股價指數達八八六五點時指示邵美玲賣出十五
      口台指期貨，已變更原以八七八七價位賣出十五口台指期
      貨之委託，邵美玲應先取消該八七八七價位之停損賣單，
      再以當時市價賣出該十五口台指期貨，詎邵美玲竟未先取
      消該停損賣單，導致十五口台指期貨賣出成交、平倉獲利
      後，原告帳戶內仍留有十五口台指期貨賣單（空單），與
      原告之投資判斷相左。
    ３邵美玲於十五口台指期貨賣出成交後，方告知前述十五口
      八七八七價位台指期貨停損賣單因未及取消、已經成交，
      但又未告知成交價為何，僅詢問原告是否願意留下該十五
      口台指期貨空單，因斯時臺灣股價指數為八八六五點，並
      有下滑趨勢，原告認為該十五口台指期貨空單成交價應為
      八八六五左右，而留下該等期貨空單原告尚有獲利機會，
      遂應允留下十五口應取消但未取消而成交之台指期貨空單
      。嗣後邵美玲始告知該十五口台指期貨空單成交均價為八
      七三九，原告乃質疑何以邵美玲未告知成交價，且與斯時
      盤面價差異甚鉅？並旋即表示欲取消此一交易，卻遭邵美
      玲拒絕，原告不得已，於價位八八七七之際平倉結算該十
      五口台指期貨空單。
    ４按臺灣期貨交易所股份有限公司業務規則第五十一條、第
      六十五條第一款規定：「買賣申報一經撮合成交後，期貨
      商之業務員依據成交回報單所列成交情形，通知其委託人
      ；委託人得就其所委託期貨交易部分，向期貨商查證有關
      資料，該受託期貨商應據實提供」；「期貨商從事期貨交
      易，不得有下列情形﹕(一)對於期貨交易所傳輸之交易資訊
      ，予以隱匿或變更」，本件原告指示邵美玲掛十五口台指
      期貨賣單，目的在設定停損點，惟原告於台股指數達八八
      六五點時另指示邵美玲賣出十五口台指期貨多單，已變更
      原指示，邵美玲卻疏未取消，使該十五口賣單成交，有違
      反委託任務之行為。
    ５期貨商因受託從事期貨交易發生錯誤，於申報錯帳時，應
      依本公司所定「期貨商錯帳申報處理作業要點」之規定辦
      理，臺灣期貨交易所股份有限公司業務規則第六十四條第
      一項定有明文，而期貨商錯帳申報處理作業要點第三點第
      四項規定，期貨商發生錯帳，應於發生日當日或次一營業
      日收盤前處理，本件被告公司營業員邵美玲疏忽未取消十
      五口台指期貨賣單，仍得以錯帳方式處理取消，邵美玲卻
      未翔實告知原告成交價為八七三九及得以錯帳方式處理、
      取消該交易，僅詢問是否留下該等空單，導致原告在不瞭
      解完整交易資訊情況下決定留下該十五口空單，邵美玲未
      告知之行為亦屬違背委託任務。
    ６又違反保護他人之法律，致生損害於他人者，負賠償責任
      ；受任人因處理委任事務有過失，或因逾越權限之行為所
      生之損害，對於委任人應負賠償之責，民法第一百八十四
      條第二項、第五百四十四條定有明文。本件被告受原告委
      託辦理期貨交易買賣事宜，應以善良管理人注意義務為原
      告處理期貨交易事項，竟有上開違背委託任務情事發生，
      此部分違規行為已經主管機關行政院金融監督管理委員會
      處罰，構成侵權行為，應對原告負侵權行為及債務不履行
      損害賠償責任。
    ７原告因被告營業員邵美玲之疏失賣出十五口台指期貨空單
      ，並因邵美玲未告知成交價及得以錯帳處理而保留該等空
      單，而該十五口台指期貨空單成交價為八七三九。原告為
      免損失擴大並企圖彌補損失，於台股指數為八八七七點時
      買入二十五口台股指數多單，並以其中十五口多單與該十
      五口空單平倉，損失四十一萬四千元（計算式：指數差額
      (0000-0000)每點單價200十五口），另十口台股期貨
      多單，於台股指數為八五七０時平倉，損失六十一萬四千
      元（計算式：指數差額 (0000-0000)每點單價200十
      口），總計原告因被告之疏失受有一百零二萬八千元之損
      害。
    ８爰依民法第五百四十四條請求被告日盛期貨股份有限公司
      如數賠償，依民法第一百八十八條第一項、第一百八十四
      條第二項請求被告日盛證券股份有限公司如數賠償，並於
      其中一被告給付時，其餘被告於給付範圍內同免責任。
（三）對被告答辯之陳述：
    １期貨交易委託契約成立後，被告除負有以盡善良管理人注
      意為原告辦理委託事項之給付義務外，尚有民法第五百四
      十、五百四十一條所定之報告、轉付等附隨義務，該等附
      隨義務乃為履行給付或保護當事人人身、財產利益、基於
      契約誠實信用原則所生，以實現債權人利益。而依期貨交
      易實務流程，賣單賣出成交前，營業員應將原告所掛之一
      星期價位八七八七停損賣單取消後，才能成交賣單，營業
      員邵美玲卻未如此，致原告之帳戶內留有十五口台指期貨
      停損賣單，又營業員邵美玲未先向原告報明十五口台指期
      貨空單成交價，即先詢問原告是否願意保留，原告於盤面
      價為八八七七時被迫平倉此等空單，即損失四十一萬四千
      元，營業員邵美玲復未告知能以錯帳方式取消該十五口空
      單，逕拒絕原告要求取消該空單之買賣。
    ２原告具有投資外匯經驗，及投資口數較多，或知悉空單意
      義，如何認為非投資期貨新手？原告雖表示保留十五口空
      單，但原告當時並不知悉空單成交價，導致誤為保留。
    ３原告嗣後買進之二十五口台指期貨為多單，並非空單，目
      的在彌補因被告過失所誤保留之空單，蓋當時台股持續看
      漲，如原告不當機立斷買入多單以平倉原一保留即虧損之
      十五口空單，原告之損失勢必隨時間經過擴大，原告所受
      損害與被告之過失間，有因果關係，被告辯稱無因果關係
      云云，並非事實。
    ４依期貨交易契約所載，被告日盛期貨股份有限公司為契約
      當事人，被告日盛證券股份有限公司為交易輔助人，交易
      輔助人之受僱人所為違背委任事務之行為或侵權行為，視
      同被告日盛期貨股份有限公司之行為，被告日盛期貨股份
      有限公司本應負責。
（四）證據：提出（原證一）開戶文件、開戶申請書暨信用調查
      表、同意書、交易細則、知會書、受託契約、（原證三）
      行政院金融監督管理委員會網頁列印。
二、被告部分
（一）被告日盛期貨股份有限公司部分
    １聲明：原告之訴駁回，如受不利益判決，願供擔保請准免
      為假執行。
    ２被告日盛期貨股份有限公司以：
    本件原告係於九十七年三月二十日主動至被告日盛證券股
      份有限公司大安分公司開立期貨交易帳戶，而日盛證券股
      份有限公司為其期貨交易委託契約輔助人，日盛證券股份
      有限公司依規定將原告填寫之開戶文件送交其審核，經其
      審核無誤後，將開戶資料輸入期貨交易所系統內完成開戶
      手續，其除對日盛證券股份有限公司之開戶文件進行審核
      外，對日盛證券股份有限公司進行之期貨交易狀況亦隨時
      注意，如發現有交易異常情形，均會立即告知日盛證券股
      份有限公司、要求其注意、立即處置，以維持期貨交易正
      常運作，而九十七年三月二十四、二十五日日盛證券股份
      有限公司並無任何交易異常情形，本件應為原告與日盛證
      券股份有限公司之作業糾紛，與日盛期貨股份有限公司無
      涉。
    本件被告日盛證券股份有限公司營業員係依原告之指示成
      交，所完成成交條件與原告之指示相符，原告考量保留空
      單可有賺錢機會，明確表示欲保留已成交之十五口台指期
      貨空單，嗣後另自行將該空單平倉，被告日盛證券股份有
      限公司無再以錯帳方式處理之餘地，蓋依期貨商錯帳申報
      處理作業要點第三點第一項之規定，辦理錯帳申報僅使用
      在成交結果與原委託不符情形，倘委託人之委託意旨與成
      交結果不符，若非透過原委託人帳戶處理錯誤部分，無須
      告知或徵得委託人之同意，由於須以反向沖銷之方式處理
      錯誤部位，因此若該錯誤部位已不在，亦無從以錯帳處理
      ，亦即錯帳處理單純為期貨商與期貨交易所間內部作業，
      實與委託人無關，亦無損委託人權益，原告基於自由意識
      下所為意思表示，造成損失，不甘受損轉向被告求償，殊
      屬無理。
    又兩造間並無直接委任關係存在，實際受委託下單之主體
      為日盛證券股份有限公司，其僅於日盛證券股份有限公司
      受客戶委託下單時，將下單交易訊息輸入期貨交易所之系
      統，並於完成時向日盛證券股份有限公司回報，且其既未
      接受原告之委託，並無造成原告受損之可能，原告就與日
      盛證券股份有限公司間期貨交易所受損失，與其無因果關
      係。
    行政院金融監督管理委員會並未處罰日盛期貨股份有限公
      司未撤銷委託買賣，僅處罰未列印委託買賣紀錄等語，資
      為抗辯。
（二）被告日盛證券股份有限公司部分
    １聲明：原告之訴駁回，如受不利益判決，願供擔保請准免
      為假執行。
    ２被告日盛證券股份有限公司則以：
    本件原告於九十七年三月二十日主動至其大安分公司開戶
      時，聲稱具有豐富海外外匯投資經驗，未表示為期貨交易
      新手，亦未要求營業員邵美玲告知交易時各項情況，並向
      邵美玲詢問黃金期貨交易相關資訊及網路下單操作事宜，
      原告下單種類為單價較高之台指期貨，交易量達十五口，
      保證金數額為一百四十萬元，於與邵美玲電話聯繫中，熟
      悉「空單」等名詞，顯見原告並非交易生手。
    依期貨商內部控制制度受託買賣及成交作業程序及控制重
      點第十二點規定，委託人得以口頭、電話或書面通知業務
      員變更或撤銷委託事項，業務員於接到通知後立即交付終
      端機操作員更正，但以未成交部分為限，故營業員應更正
      者，以接獲委託人通知為要件，本件原告於九十七年三月
      二十五日上午僅向營業員邵美玲指示賣出前一日十五口價
      位在八八一０之台指期貨，並未表示欲撤銷或變更前一日
      十五口價位在八七八七之台指期貨賣單指示，原告主張其
      指示邵美玲賣出十五口台指期貨即等同變更十五口台指期
      貨八七八七之賣單，顯屬率斷。且造成原告損失之十五口
      台指期貨空單，係依原告之意思而為保留，並無違背受託
      任務情事，原告自承認為留下該等空單有賺錢機會，顯見
      保留空單為其思慮過後所為決定，原告甚且於保留空單後
      一小時旋將空單賣出。
    原告所受損害與被告處理委任事務之行為並無因果關係，
      原告保留成交價八七三九之十五口台指期貨空單，在尚未
      平倉前，並無損失可言，而原告所指受有四十一萬四千元
      損失，導因於其以嗣後買進之二十五口台指期貨多單其中
      十五口與該十五口空單平倉，其餘六十一萬四千元損失亦
      係因原告自行決定買進十口台指期貨多單所造成，為原告
      個人交易判斷，與營業員邵美玲之行為無因果關係。
    九十七年三月二十二日為總統大選投票日同年月二十五日
      股票市場、期貨市場交易熱絡且有大幅漲跌，當日九時一
      分至二分間，股價指數由八九二一降至八七一五，高達二
      ０六點，是縱認營業員有先撤銷價位八七八七之十五口台
      指期貨賣單委託買賣手續再辦理十五口台指期貨市價委託
      買賣手續，營業員邵美玲基於多年期貨接單經驗，且於原
      告未主動表示撤銷該八七八七價位賣單情況下，認先以市
      價為原告平倉，可為原告取得最佳獲利（當日原告實際獲
      利十五萬五千四百元），方先為以市價賣出十五口台指期
      貨之處置，如營業員邵美玲先取消該八七八七價位之賣單
      、再以市價為原告平倉，原告可能因股價指數劇烈震盪而
      無法有如此獲利、甚且可能虧損。
    被告並無進一步告知原告是否保留空單、是否以錯帳方式
      處理之義務，蓋依期貨商錯帳申報處理作業要點第三點第
      一項之規定，辦理錯帳申報僅使用在成交結果與原委託不
      符情形，倘委託人之委託意旨與成交結果不符，若非透過
      原委託人帳戶處理錯誤部分，無須告知或徵得委託人之同
      意，由於須以反向沖銷之方式處理錯誤部位，因此若該錯
      誤部位已不在，亦無從以錯帳處理，亦即錯帳處理單純為
      期貨商與期貨交易所間內部作業，實與委託人無關，亦無
      損委託人權益，況原告最終決定保留空單，被告係依原告
      意旨為保留，並無委託人之委託意旨與成交結果不符之情
      形，原告復於一小時後將該空單平倉，空單已不復存在，
      亦無法依錯帳處理。
    營業員邵美玲於當日九時四分五十六秒告知原告將告知平
      倉及空單價位，於當日九時七分三十七秒、十分二十九秒
      告知平倉價位十二口為八八六二、三口為八八六一，及空
      單成交均價為八七三九，並無未告知成交價情事。
    原告所援引之期貨交易法第一百一十九條第一項第二款、
      證券商經營期貨交易輔助業務管理規則第九條第二項等規
      定，係屬主管機關對於證券商經營期貨交易之行政管理法
      令，並非著眼於一般人之財產權保障，尚難指為民法第一
      百八十四條第二項所謂保護他人之法律等語置辯。
    ３證據：提出（被證一、附件一）電話錄音暨譯文、（被證
      二）九十七年三月二十五日臺灣加權股價指數分時價量表
      、（附件二）月對帳單。
三、原告主張之事實，業據提出開戶文件、開戶申請書暨信用調
    查表、同意書、交易細則、知會書、受託契約、行政院金融
    監督管理委員會網頁列印為證，上開證據之真正，並為被告
    所不爭執，應堪信為真實，但原告之請求均為被告否認。
    被告所辯亦據提出電話錄音暨譯文、九十七年三月二十五日
    臺灣加權股價指數分時價量表、月對帳單為憑，該等證據亦
    為原告所不爭執，亦堪信為真，惟被告所辯均為原告否認。
四、茲分述如下：
（一）兩造不爭執之事實：
    １原告於九十七年三月二十日與被告日盛期貨股份有限公司
      公司訂立期貨交易委託契約，約定由原告委託被告日盛期
      貨股份有限公司在期貨交易所內從事期貨交易，並開立期
      貨帳戶，原告授權被告日盛期貨股份有限公司擔任其經紀
      人，依據原告之指示買賣期貨合約、選擇權合約或期貨選
      擇權合約，雙方之聯繫方式，由被告日盛期貨股份有限公
      司將告知事項以口頭通知或書面及其他方式送達原告，原
      告若有異議，須在被告日盛期貨股份有限公司規定之時間
      內具函至被告日盛期貨股份有限公司處所，否則視為無異
      議，被告日盛期貨股份有限公司有權視情況及依各期貨交
      易所規定、主管機關之規定及日盛期貨股份有限公司之規
      定拒絕接受原告之委託，被告日盛期貨股份有限公司在接
      受原告之交易指令後，應以期貨商管理規則第三十八條之
      規定至各期貨交易所進行期貨交易及後續結算交割事宜，
      原告除應遵守法令、各期貨交易所及主管機關對於契約委
      託或持有單量之限制外，並同意遵守被告日盛期貨股份有
      限公司於任為必要時對原告契約單量之委託或持有所為之
      限制及變更，原告若欲更改或撤銷委託，必須以委託仍未
      成交者為限，對於未及變更或撤銷原委託之執行結果，原
      告仍應負責，並以被告日盛證券股份有限公司為被告日盛
      期貨股份有限公司之期貨交易委託契約輔助人（參見原證
      一開戶文件、開戶申請書暨信用調查表、同意書、交易細
      則、知會書、受託契約）。
    ２九十七年三月二十一日上午十時十五分許，原告撥打電
      話予營業員邵美玲，詢問個人電腦登錄流程；十時二十
      一分許，原告再度撥打電話詢問營業員邵美玲台股指數，
      並指示以市價八四五０購買十口台指期貨，另詢問保證金
      數額，及指示以價位八三八八掛停損單，經營業員邵美玲
      告知掛停損單意義為「台股指數跌破八三八八點時，以市
      價平倉」；十時四十二分許，營業員邵美玲撥打電話告
      知原告以市價設定停損賣單，即台股指數低於八三八八點
      時，即以市價平倉，獲原告同意；十一時三分許，原告
      撥打電話詢問登錄問題；十一時七分許，營業員邵美玲
      撥打電話請原告撥打客戶服務專線為其答覆網路設定、交
      易稅疑問（參見本院卷第五六至五八頁電話錄音譯文）。
    ３九十七年三月二十四日上午十一時三十二分（三十六分
      ）許，原告撥打電話指示營業員邵美玲買進十五口台指期
      貨，並詢問期貨市場開盤及收盤時間；十一時四十九分
      許，營業員邵美玲撥打電話告知原告十五口台指期貨買單
      均以八八一０價位成交，原告指示掛停損單一星期，價位
      為八七八七，經營業員邵美玲確認原告指示為「台股指數
      跌破八七八七時，以市價平倉該十五口台指期貨」（參見
      本院卷第五九頁電話錄音譯文）。
    ４九十七年三月二十五日上午九時一分（四分）許，原告
      撥打電話指示營業員邵美玲以市價賣出十五口台指期貨，
      經營業員邵美玲向原告確認用以平倉原十五口台指期貨，
      獲原告確認；九時四分許，營業員邵美玲撥打電話予原
      告，雙方對話內容略為：營業員邵美玲稱『十二口平在八
      八六二、三口平在八八六一』，原告要求重述，營業員邵
      美玲稱『‧‧‧你期貨智慧單也下出來了，空單也下出來
      了，我來不及取消』，原告答『所以變成有空單』，營業
      員邵美玲稱『你手上變成有空單，你有要作空嗎？』，原
      告答『幾口空單？』，營業員邵美玲答『十五口，你昨天
      設的智慧單下出來了，我剛要去取消來不及』，原告答『
      那就放著』，營業員邵美玲稱『那十五口空單放著，我跟
      你講平倉跟空單的價位，我等一下仔細講價格，有點散，
      我等一下打給你』；九時七分許，營業員邵美玲撥打電
      話予原告，雙方對話內容略為：營業員邵美玲稱『你那平
      倉，十二口平在八八六二，三口平在八八六一，你空的比
      較多八七五０，我跟你講均價，你等我一下』，原告問『
      我是掛多少？八七八七？』，營業員邵美玲答『對，當初
      掛八七八七，只要碰到八七八七用市價出掉』，原告問『
      今天最低多少？』，營業員邵美玲答『‧‧‧我看一下‧
      ‧‧最低八七一五』，原告稱『八七一五，什麼時候有最
      低八七一五，什麼時候有這麼低過？』，營業員邵美玲答
      『有，瞬間殺下來，我看幾點幾分八七一五，我等一下打
      給你‧‧‧』；九時十分許，營業員邵美玲撥打電話予
      原告，雙方對話內容略為：營業員邵美玲稱『你的平均價
      格八七三九』，原告問『你說我空的單子？』，營業員邵
      美玲答『對，平均價格在八七三九，大概九點二分的時候
      ，九點出頭，現貨剛開盤時候，期貨一陣急殺下來，智慧
      單就會出去，九點一分的時候』，原告問『那這個都沒有
      辦法取消嗎？』，營業員邵美玲答『你要跟我講，你要平
      倉的時候價位已經很接近，你要先叫我把智慧單取消，不
      要直接下平倉單，我下完再去改會來不及，你設的停損價
      八七八七，要嘛你就等它，你要下的時候市價跟你的八七
      八七很接近，有可能我這邊下兩筆都丟出去』，原告問『
      我平倉價不是在八八六幾嗎？』，營業員邵美玲答『它瞬
      間跳下來，瞬間殺下來‧‧‧你看九點突然也急摜，現貨
      開盤，現貨也急殺一段』，原告答『ＯＫ沒關係，你告訴
      我十三口是平在哪裡，八八六幾？』，營業員邵美玲答『
      它有二個價位，十二口在八八六二，三口在八八六一』，
      原告問『我十五口全部在八七三九？』，營業員邵美玲答
      『均價，因為它很散，它有五口八七五０，一口八七四八
      ，一口八七四七，一口八七四一，因為它很散，所以我跟
      你講均價八七三九，你這樣比較好記』，原告答『ＯＫ，
      下次這種情形我要先取消掛單』，營業員邵美玲答『對，
      你要下平倉的時候，最好先把智慧單取消』，原告答『Ｏ
      Ｋ』，營業員邵美玲稱『我們設的期間是一個星期或一個
      月，我是幫你下完之後，我的習慣我剛要去取消智慧單來
      不及就全部回來』，原告答『對，沒想到殺那麼快，八八
      六幾一下殺到八七四０』，營業員邵美玲答『對，瞬間現
      貨開盤很多打到跌停，指數往下砍，期貨變成大家一直在
      丟單』，原告答『ＯＫ，好‧‧‧』；九時四十四分（
      四十八分）許，原告撥打電話予營業員邵美玲，指示以市
      價買進二十五口台指期貨，其中十五口平倉，十口新單，
      經營業員邵美玲告知成交價二口八八七五、八口八八七六
      、七口八八七七、八口八八七八，十五口平倉，庫存餘十
      口（參見本院卷第六十至六二頁電話錄音譯文）。
    ５九十七年三月二十七日上午十時二分（四分）許，原告撥
      打電話予營業員邵美玲，指示以市價沖二十口台指期貨，
      其中十口新倉、十口平倉，經營業員邵美玲回報成交價一
      口八五七一、十二口八五七０、一口八五六九、六口八五
      六八（參見本院卷第六四頁電話錄音譯文）。
    ６九十七年三月三十一日下午一時四十三分許，原告撥打電
      話予營業員邵美玲，指示以市價平倉十口台指期貨空單，
      經營業員邵美玲回報成交價三口八五一九、七口八五二０
      （參見本院卷第六五頁電話錄音譯文）。
    ７日盛證券股份有限公司受理期貨交易人變更委託買賣，為
      先辦理撤銷委託手續再重新辦理委託買賣，且辦理以電子
      方式填具買賣委託書有未列交易人之買賣委託紀錄、未於
      收市後由該受託買賣業務員及業務部門主管簽章情事，違
      反期貨交易法第一百一十九條第一項第二款、證券商經營
      期貨交易輔助業務管理規則第九條第二項規定，於九十七
      年九月十二日經行政院金融監督管理委員會裁罰十二萬元
      。
（二）本件原告分別依第五百四十四條、第一百八十八條第一項
      、第一百八十四條第二項規定請求被告賠償，無非以其九
      十七年三月二十五日上午九時許撥打電話指示營業員邵美
      玲賣出十五口台指期貨，邵美玲疏未先取消原設定十五口
      台指期貨八七八七價位之停損賣單，致其以八七三九均價
      賣出十五口台指期貨空單，復在未告知該等空單成交價及
      得以錯帳方式處理是筆交易之情況下，即先詢問原告是否
      保留該十五口台指期貨空單，致其錯誤決定保留該等台指
      期貨空單，嗣後為平倉該十五口台指期貨空單，買入二十
      五口台指期貨多單，陸續平倉，合計受有一百零二萬八千
      元之損害為論據，經查：
    １九十七年三月二十四日上午十一時四十九分許，營業員邵
      美玲撥打電話告知原告十五口台指期貨買單均以八八一０
      價位成交後，原告曾指示掛停損單一星期，價位為八七八
      七，經營業員邵美玲確認原告指示為「台股指數跌破八七
      八七點時，以市價平倉該十五口台指期貨」，此經兩造供
      陳在卷，有（本院卷第五九頁）電話錄音譯文附卷可稽，
      前已述及，原告於九十七年三月二十五日上午九時一分（
      四分）許，撥打電話指示營業員邵美玲以市價賣出十五口
      台指期貨時，固未明確表示取消前「掛停損單一星期，價
      位為八七八七，即台股指數跌破八七八七點時，以市價平
      倉該十五口台指期貨」之指示，然營業員邵美玲曾當場向
      原告確認該「當場以市價賣出十五口台指期貨」之指示係
      用以平倉原十五口台指期貨，此觀（本院卷第六十頁）電
      話錄音譯文即明，參諸當日九時四分許營業員邵美玲與原
      告之電話聯繫中，營業員邵美玲向原告回報十五口台指期
      貨平倉成交價後，未經原告指示取消「掛停損單一星期，
      價位為八七八七，即台股指數跌破八七八七時，以市價平
      倉該十五口台指期貨」之指示，旋主動表示「空單也下出
      來了，我來不及取消」、「你昨天設的智慧單下出來了，
      我剛要去取消來不及」、「你手上變成有空單，你有要作
      空嗎？」、「十五口，你昨天設的智慧單下出來了，我剛
      要去取消來不及」等語，有（本院卷第六十頁）電話錄音
      譯文可考，而倘營業員邵美玲係誤認原告並無以該「當場
      以市價賣出十五口台指期貨」之指示取代原「台股指數跌
      破八七八七時，以市價平倉該十五口台指期貨」指示之意
      思，當不致一再主動表示係因作業不及始造成原告額外賣
      出十五口台指期貨空單等語，足見營業員邵美玲確實明瞭
      原告九十七年三月二十五日上午九時一分（四分）許「以
      市價賣出十五口台指期貨」之指示，寓有取代原「台股指
      數跌破八七八七時，以市價平倉該十五口台指期貨」指示
      之意思。
    ２營業員邵美玲既明知原告九十七年三月二十五日上午九時
      一分（四分）許「以市價賣出十五口台指期貨」之指示，
      寓有取代原「台股指數跌破八七八七時，以市價平倉該十
      五口台指期貨」指示之意思，仍未先行取消其依原告原指
      示所掛賣單，逕依原告新指示當場以市價賣出十五口台指
      期貨，致嗣後未及取消，誤為原告賣出其無意買出之十五
      口台指期貨空單，營業員邵美玲處理期貨交易委託契約受
      託事務非無過失，堪以認定。
    ３惟營業員邵美玲誤為原告賣出其無意賣出之十五口台指期
      貨空單後，就後續處理曾徵詢原告意見，經原告明確表示
      同意保留，此觀（本院卷第六十頁）電話錄音譯文所載即
      明，原告復以書狀自承斯時係考量台股指數有下滑趨勢，
      認為留下該等期貨空單尚有獲利機會，遂應允留下十五口
      台指期貨空單云云（參見起訴狀第二頁最末行至第三頁第
      一、二行），則縱營業員邵美玲為原告處理「以市價賣出
      十五口台指期貨」指示時，有疏未先行取消原為原告所掛
      「台股指數跌破八七八七時，以市價賣出十五口台指期貨
      空單」賣單之過失，造成原告額外賣出十五口台指期貨空
      單，該疏失行為所造成之結果既經原告事後承認，應認原
      告嗣後已變更指示，將指示變更為「除以市價賣出十五口
      台指期貨以平倉其原所有之十五口台指期貨外，另以市價
      賣出十五口台指期貨空單」，自不得再指營業員邵美玲違
      反其指示額外為其賣出該十五口台指期貨空單。
    ４原告復主張其同意保留該等台指期貨空單，係因營業員邵
      美玲未告知該等空單成交價及得以錯帳方式處理是筆交易
      所致錯誤決定，但原告決定是否保留營業員邵美玲誤為其
      賣出之十五口台指期貨空單時，並未詢問空單成交價額，
      而若成交價額為原告於斯時判斷是否承認錯誤賣出之十五
      口台指期貨空單之重要依據，原告當不致未加詢問即率爾
      決定，實則九十七年三月二十五日九時四分許，營業員邵
      美玲誤為原告賣出十五口台指期貨空單成交後，營業員邵
      美玲係未經原告詢問即主動表示欲向陳報平倉及空單成交
      價，僅因斯時買賣口數合計達三十口，價格較為混亂（平
      倉部分成交價為十二口八八六二、三口八八六一，空單部
      分成交價為八七一七、八七二三、八七二四、八七三七、
      八七四０、八七四一、八七四七、八七四八各一口、二口
      八七三０、五口八七五０，均價為八七三九），故耗時約
      三至六分鐘整理後，於九時七分、十分許始兩度撥打電話
      予原告陳報，（本院卷第六十、六一頁）電話錄音譯文記
      載詳明，並無因故意或過失隱匿、不告知原告空單成交價
      情事，參諸原告於知悉額外賣出十五口台指期貨空單成交
      價，並聽聞營業員邵美玲說明成交之緣由後，猶數度表示
      理解、接受（即「ＯＫ沒關係，你告訴我十三口是平在哪
      裡，八八六幾？」、「ＯＫ，下次這種情形我要先取消掛
      單」等語），並旋於同日九時四十四分（四十八分）許指
      示以市價買進二十五口台指期貨多單，以其中十五口平倉
      該十五口空單，有（本院卷第六十至六二頁）電話譯文足
      憑，是已難認該十五口空單成交價金額為原告決定是否承
      認該十五口空單買賣之重要資訊，且錯誤之意思表示僅得
      撤銷，並非當然無效，撤銷權自意思表示後，經過一年而
      消滅，民法第八十八條、第九十條規定甚明，本件原告承
      認九十七年三月二十五日上午九時二分許之十五口台指期
      貨空單買賣，是否係錯誤意思表示，已非無疑，縱確為錯
      誤，原告亦未曾撤銷該意思表示，而自原告為該意思表示
      迄今已逾一年，已不得撤銷。
    ５又原告於九十七年三月二十日簽立之（原證一）開戶文件
      中，其中第九點已載明為「錯帳反沖同意書」，同意被告
      日盛期貨股份有限公司因受託從事期貨交易發生錯誤時，
      依期貨錯帳申報處理作業要點第三條規定，在其期貨帳號
      執行錯帳部位處理，原告既簽立並執有該開戶文件，就如
      發生成交結果與原委託不符情形，被告可以沖銷方式處理
      一節，自難諉為不知，難謂營業員邵美玲於詢問原告後續
      處理方式前，猶需額外說明該情，況原告於知悉營業員邵
      美玲誤以市價額外為其賣出十五口台指期貨空單後，旋決
      定承認該十五口台指期貨空單之買賣，前業提及，已變更
      指示，成交結果與委託已無不符情事，營業員邵美玲自無
      另向原告說明關於錯帳處理之必要，原告此節所指，亦無
      可採。
    ６況本件原告於九十七年三月二十五日上午九時四分許承認
      營業員邵美玲為其額外賣出之十五口台指期貨空單買賣，
      原告固因此以市價賣出十五口台指期貨空單，但其單純持
      有該十五口台指期貨空單並未受有任何損害，其所主張之
      「損害」係因：原告於當日九時四十四分（四十八分）
      許另以市價買進二十五口台指期貨多單，成交價二口八八
      七五、八口八八七六、七口八八七七、八口八八七八（均
      價為八八七七），以其中十五口平倉該十五口台指期貨空
      單，再於同年月二十七日上午十時二分（四分）許，另
      以市價賣出二十口台指期貨空單，以其中十口平倉前述剩
      餘十口台指期貨多單，成交價為一口八五七一、十二口八
      五七０、一口八五六九、六口八五六八（均價八五六九）
      所致，亦即損害之發生起因原告於台股指數上漲至（均價
      ）八八七七點時，以市價購入二十五口台指期貨多單以平
      倉該十五口台指期貨空單，再於台股指數下跌至（均價）
      八五六九點時，以市價購入二十五口台指期貨空單以平倉
      剩餘十口台指期貨多單之行為所致，如原告未於上開時日
      為該等購入台指期貨多單以平倉該十五口台指期貨空單、
      購入台指期貨空單以平倉台指期貨多單之行為，當不致發
      生該等損失，參諸原告若於九十七年三月二十七日方以市
      價八五六九購入十五口台指期貨多單以平倉該額外賣出之
      十五口台指期貨空單，原告非唯毫無虧損，反有獲利五十
      一萬元（計算式：指數差額 (0000-0000)每點單價200
      十五口），是原告損害之發生與營業員邵美玲為其額外
      賣出十五口台指期貨空單間，並無相當因果關係，殆無疑
      義。
（三）綜上所述，營業員邵美玲處理期貨交易委託契約受託事務
      非無過失，造成原告額外賣出十五口台指期貨空單，但該
      疏失行為所造成之結果已經原告事後承認，原告嗣後已變
      更指示，已難認營業員邵美玲違反原告之指示額外為其賣
      出該十五口台指期貨空單，營業員邵美玲亦無因故意或過
      失隱匿、不告知原告空單成交價情事，而如發生成交結果
      與原委託不符情形，被告可以沖銷方式處理一節，為原告
      所明知，營業員邵美玲亦無額外向原告說明錯帳處理之必
      要性，且原告損害之發生與營業員邵美玲為其額外賣出十
      五口台指期貨空單間，並無相當因果關係，原告分別依第
      五百四十四條、第一百八十八條第一項、第一百八十四條
      第二項規定請求被告賠償一百零二萬八千元，及自起訴狀
      繕本送達被告之翌日起至清償日止，按週年利率百分之五
      計算之利息，洵屬無據，不應准許，其假執行之聲請亦失
      所附麗，爰併駁回之。
五、本件事證已臻明確，兩造其餘攻擊防禦方法及所提證據，於
    判決結果不生影響，爰不一一論列，併此敘明。
據上論結，本件原告之訴無理由，依民事訴訟法第七十八條，判
決如主文。
中    華    民    國    98    年    11    月    4     日
                    民事第一庭  法  官  洪文慧
上列正本核與原本無異。
如不服本判決，得於判決送達之翌日起二十日內，以書狀敘述理
由，向本庭提起上訴。
中    華    民    國    98    年    11    月    4     日
                                書記官  林芝儀

司法院資訊處製作；財團法人民間司法改革基金會備份。
